【裁判字號】    92,訴,291
【裁判日期】    920620
【裁判案由】    偽造有價證券等
【裁判全文】
臺灣臺南地方法院刑事判決                          九十二年度訴字第二九一號
    公  訴  人  臺灣台南地方法院檢察署檢察官
    被      告  甲○○
右列被告因偽造有價證券等案件，經檢察官提起公訴（九十一年度偵字第一二一七七
號），本院判決如左：
    主  文
甲○○意圖供行使之用，而偽造有價證券，累犯，處有期徒刑年壹月。福德轎車借
用合約書、切結書、委託書、本票、嘉義縣警察局嘉縣警交字第Ｌ00000000
號舉發違反道路交通管理事件通知單移送聯「收受通知聯者簽章」欄及嘉義縣警察局
嘉縣警交字第Ｌ00000000號舉發違反道路交通管理事件通知單移送聯「收受
通知聯者簽章」欄上偽造之署押「林東毅」共陸枚及偽造之本票壹紙均沒收。
    事  實
一、甲○○前因違反毒品危害防制條例案件，經臺灣高等法院台南分院判處有期徒刑
    五月（公訴人誤載為五年）確定，於民國（下同）九十年六月八日入監執行，嗣
    聲請殘刑繳納罰金，並於九十年七月十二日（公訴人誤載為九十年十月一日）就
    殘刑以易科罰金執行完畢。猶不知悔改，緣甲○○與林東毅係舊識，林東毅於九
    十一年七月十二日知悉甲○○遭通緝後，遂在台南縣新營市○○路○段三二三號
    其住處，將其汽車駕駛執照正本及國民身分證影本交付予甲○○，俾甲○○遭警
    察臨檢時得持以向警出示，以避免為警逮捕。甲○○明知林東毅所交付上開證件
    ，僅為供其應付警方臨檢盤查之用，並未同意甲○○得以逕自變造或作為應付臨
    檢以外之用途，亦未授權甲○○得以其名義為任何行為，詎甲○○竟於收受上開
    證件後，基於概括之犯意，將自己之照片換貼在林東毅之駕駛執照正本及國民身
    分證影本上，再將上揭林東毅經變造之國民身分證影本重新影印，變造上開特種
    文書後，旋於九十一年七月十三日前往楊水勝所經營位於台南縣新營市○○路五
    十八巷一號之「福德租車行」，承租自用小客車一部，並偽造林東毅之簽名於楊
    水勝所提供之福德轎車借用合約書、切結書與委託書上，又於本票上偽造林東毅
    之簽名，而簽發發票日為九十一年七月十三日，發票人為林東毅，面額為（新臺
    幣（下同）五十萬元之本票一紙，偽造該有價證券，作為租賃汽車擔保之用，且
    持以將上開業經變造之駕駛執照影本、國民身分證影本連同上開偽造之借用合約
    書、切結書、本票交付予楊水勝，順利租得車牌號碼ＵＯ─五九六七號自用小客
    車一部使用。嗣於九十一年七月十五日上午九時三十分許，甲○○駕駛其所租得
    之上開自小客車，行經嘉義縣朴子市縣道一六八線永和段時，因駕駛途中使用手
    持式行動電話進行撥接通話違規而為警攔檢，甲○○恐為警發現其遭通緝，乃向
    員警謊報林東毅之姓名，且持上開變造之林東毅駕駛執照交予員警檢查，並在嘉
    義縣警察局嘉縣警交字第Ｌ00000000號舉發違反道路交通管理事件通知
    單移送聯之「收受通知聯者簽章欄」內偽造「林東毅」之署押一枚，表示已收到
    該通知單後再交給取締之員警。復於同年月二十三日上午十時三十分許，駕駛上
    開租得之自小客車，行經嘉義縣朴子市○○○路與四維路口時，因紅燈時超越停
    止線停車違規而為警攔檢，甲○○遂再度持上開變造之林東毅駕駛執照交予員警
    檢查，且在嘉義縣警察局嘉縣警交字第Ｌ00000000號舉發違反道路交通
    管理事件通知單移送聯之「收受通知聯者簽章欄」內偽造「林東毅」之署押一枚
    ，表示已收到該通知單後再交給取締之員警，以上均足以生損害於林東毅、楊水
    勝及交通管理機關對交通管理之正確性。
二、案經嘉義縣警察局朴子分局報請臺灣嘉義地方法院檢察署呈請臺灣高等法院臺南
    分院檢察署檢察長令轉臺灣臺南地方法院檢察署檢察官偵查起訴。
    理  由
一、右開犯罪事實，業經被告甲○○於警訊、偵查及本院審理中供承不諱，核與證人
    楊水勝證述情節相符，復有上開變造之國民身份證影本、駕駛執照影本各一紙及
    偽造之福德轎車借用合約書、切結書、委託書、本票影本各一紙，與偽造之嘉義
    縣警察局嘉縣警交字第Ｌ00000000號及第Ｌ00000000號舉發違
    反道路交通管理事件通知單移送聯影本二紙附卷可資佐證。至被告雖辯稱伊當時
    因租車，所以車行要求伊簽本票，且因伊當時遭通緝，所以只能簽林東毅的名字
    ，伊並未偽造有價證券云云，惟按所謂偽造有價證券，係以無權簽發之人冒用他
    人名義簽發為構成要件，查本件被告並未經林東毅授權簽發本票，即任意冒用林
    東毅之名義簽發上開本票，並持交予租車行負責人楊水勝，供為租車之擔保，所
    為已足該當偽造有價證券罪之構成要件，是被告上開辯述，應係對法律之誤解，
    惟仍無礙於前開犯行之成立。本案事證明確，被告犯行，足堪認定。
二、核被告甲○○所為，係犯刑法第二百十六條、第二百十二條、第二百十條之行使
    變造特種文書及行使偽造私文書罪及同法第二百零一條第一項之偽造有價證券罪
    。被告偽造林東毅署押於上開私文書及有價證券之行為，為偽造上開私文書與有
    價證券之階段行為，另其偽造上開私文書、特種文書及行使偽造有價證券之低度
    行為，應為行使上開私文書、特種文書及偽造有價證券之高度行為所吸收，均不
    另論罪。又被告先後多次行使偽造私文書與特種文書之犯行，時間緊接，方法相
    同，觸犯構成要件相同之罪名，顯係基於概括犯意為之，為連續犯，應依刑法第
    五十六條之規定論以一罪，並加重其刑。又被告所犯上開三罪即連續行使偽造私
    文書罪、連續行使偽造特種文書罪及偽造有價證券罪之間，有方法、目的之牽連
    關係，為牽連犯，應依刑法第五十五條之規定，從一重之偽造有價證券罪處斷。
    再被告前因違反毒品危害防制條例案件，經臺灣高等法院台南分院判處有期徒刑
    五月確定，於九十年六月八日入監執行，嗣聲請殘刑繳納罰金，並於九十年七月
    十二日就殘刑以易科罰金執行完畢，此有台灣台南地方法院檢察署刑案資料查註
    紀錄表及臺灣高等法院被告全國前案紀錄表各一份在卷可按，其受有期徒刑執行
    完畢後，五年內再犯本件有期徒刑以上之罪，為累犯，應依刑法第四十七條規定
    遞加重其刑。爰審酌被告以不法方式躲避警方通緝，行為違反道路交通管理機關
    對於處罰違規對象之正確性，且冒用他人名義簽發票據，影響社會經濟秩序，惟
    犯後坦承犯行、態度尚佳等一切情狀，量處如主文所示之刑，以資懲儆。被告於
    福德轎車借用合約書、切結書、委託書、本票及嘉義縣警察局嘉縣警交字第Ｌ0
    0000000號及第Ｌ00000000號舉發違反道路交通管理事件通知單
    移送聯「收受通知聯者簽章」欄上偽造之署押「林東毅」共六枚及偽造之本票一
    紙，均應分別依刑法第二百零五條、第二百十九條規定宣告沒收。
據上論斷，應依刑事訴訟法第二百九十九條第一項前段，刑法第五十六條、第二百零
一條第一項、第二百十六條、第二百十條、第二百十二條、第五十五條、第四十七條
、第二百零五條、第二百十九條，罰金罰鍰提高標準條例第一條前段，判決如主文。
中      華      民      國    九十二    年      六      月     二十     日
                                臺灣臺南地方法院刑事第三庭
                                  審判長法  官  蘇  義  洲
                                        法  官  謝  家  宜
                                        法  官  陳  燁  真
右正本證明與原本無異。
如不服本判決，應於判決送達後十日內向本院提出上訴狀( 應附繕本 )。
                                        書記官  黃  富  煜
中      華      民      國    九十二    年      六      月    二十三    日
附錄本案論罪科刑法條全文：
中華民國刑法第二百零一條
意圖供行使之用，而偽造、變造公債票、公司股票或其他有價證券者，處三年以上十
年以下有期徒刑，得併科三千元以下罰金。
行使偽造、變造之公債票、公司股票或其他有價證券，或意圖供行使之用，而收集或
交付於人者，處一年以上七年以下有期徒刑，得併科三千元以下罰金。
中華民國刑法第二百一十六條
行使第二百十條至第二百十五條之文書者，依偽造、變造文書或登載不實事項或使登
載不實事項之規定處斷。
中華民國刑法第二百一十條
偽造、變造私文書，足以生損害於公眾或他人者，處五年以下有期徒刑。
中華民國刑法第二百一十二條
偽造、變造護照、旅券、免許證、特許證及關於品行、能力服務或其他相類之證書、
介紹書，足以生損害於公眾或他人者，處一年以下有期徒刑、拘役或三百元以下罰金
。


司法院資訊處製作；財團法人民間司法改革基金會備份。
